【裁判字號】    96,上易,1062
【裁判日期】    970821
【裁判案由】    竊盜
【裁判全文】
臺灣高等法院高雄分院刑事判決        96年度上易字第1062號
上  訴  人
即  被  告  乙○○
選任辯護人  李靜怡律師
上列上訴人因竊盜案件，不服臺灣高雄地方法院95年度簡上字第
992 號中華民國96年10月17日第一審判決（聲請簡易判決處刑案
號：臺灣高雄地方法院檢察署95年度偵字第678 號），提起上訴
，本院判決如下：
    主  文
原判決撤銷。
乙○○犯攜帶兇器竊盜罪，處有期徒刑拾月，減為有期徒刑伍月
，如易科罰金，以銀元佰元即新台幣玖佰元折算壹日。
    事  實
一、緣丁○○所經營之位於高雄市○○區○○路495 號「旺舍火
    鍋店」，自民國91年間即與址設高雄市新興區○○○路56號
    3 樓之1 大正保全股份有限公司（下稱大正公司）簽定保全
    契約，由大正公司於該火鍋店內裝設相關保全系統及負責巡
    邏、維修。乙○○則自94年5 月間起，於大正公司任職，負
    責巡邏及擔任客戶保全系統故障之簡易維修。詎其竟利用其
    因職務關係而熟知上開火鍋店保全設備之機會，基於意圖為
    自己不法之所有，於94年5 月27日凌晨5 時14分許，攜帶可
    剪斷電線及撬開抽屜，客觀上對人之生命、身體具有危險性
    ，可供兇器使用之不詳工具1 把，騎乘機車前往「旺舍火鍋
    店」，先將機車停放於附近銀樓前方，繼而自不詳地點取出
    梯子1 把架於「旺舍火鍋店」大門上，並沿該梯攀爬至大門
    上方警報鈴設置處所，以上開不詳兇器剪斷該警報鈴之喇叭
    線路後，再以不詳方法開啟該大門並進入該店，此時雖觸動
    警報系統，然該警報器之喇叭線路已遭剪斷，致未能立即發
    出警報聲而失去警示、嚇阻作用，使週遭住戶、行人未能及
    時發覺該店已遭人入侵，雖保全系統與大正公司之連結未遭
    竊斷，而為大正公司發覺盜警顯示並派保全員宋明樺、蔡俊
    宏前往查看，然乙○○已趁現場無人發覺及保全員未抵達之
    時機，迅速持上開不詳兇器撬開該店內置放週轉金之木質抽
    屜，竊取丁○○所有而以紙袋盛裝之新台幣（下同）45,000
    元週轉金及如附表(一)所示之支票共12張得手，旋即自該火鍋
    店大門奔出，騎乘機車離開。至上開保全員抵達現場時，乙
    ○○已逃逸無蹤，乃由丁○○報警處理。詎料適有不詳人士
    於案發前一日向大正公司表示「旺舍火鍋店」之警報器喇叭
    不響，恰由大正公司派遣乙○○於案發當日稍晚之上午9 時
    46分許前往該火鍋店檢視警報器，經該火鍋店店長黃美慧詢
    問故障情況，乙○○惟恐其手法遭人發現，乃向該火鍋店之
    店長黃美慧佯稱：係因客戶反應喇叭太吵，公司已於3 、4
    天前派員將喇叭線路剪斷，今日特來修復等語。嗣經丁○○
    、黃美慧於95年5 月27日晚間查看員警調取之上開銀樓前、
    義華路與正豐街口監視錄影內容，發現錄影內容所示之人即
    為當日上午前來檢修喇叭線路之乙○○，因而循線查獲上情
    。
二、案經丁○○訴由高雄市政府警察局三民第二分局報告臺灣高
    雄地方法院檢察署檢察官偵查後聲請以簡易判決處刑。
    理  由
壹、證據能力部分：
一、證人黃美慧、丁○○警詢筆錄有證據能力：
    按被告以外之人（包括證人、鑑定人、告訴人、被害人及共
    同被告等）於檢察事務官、司法警察官或司法警察調查中所
    為之陳述，與審判中不符時，其先前之陳述具有較可信之特
    別情況，且為證明犯罪事實存否所必要者，得為證據，刑事
    訴訟法第159 條之2 定有明文。所謂「前後陳述不符」之要
    件，應就前後階段之陳述進行整體判斷，以決定其間是否具
    有實質性差異，惟無須針對全部陳述作比較，陳述之一部分
    有不符，亦屬之。而所謂「較可信之特別情況」之情形，亦
    應就前後陳述時之各種外部情況進行比較，以資決定何者外
    部情況具有可信性。如時間之間隔、有意識的迴避、受外力
    干擾、警詢或檢察事務官所作之偵查筆錄記載是否完整等情
    ，法院應斟酌上列因素綜合判斷，亦應細究陳述人之問答態
    度、表情與舉動之變化，此一要件係屬訴訟法事實之證明，
    以自由證明為已足，且應由主張此項證據之人證明。惟此僅
    係確定上開陳述有無證據能力而已，至該證據具有證據能力
    後，其證據力之強弱問題，仍待法院綜合全辯論意旨及調查
    證據所得，依法認定之。查本件證人即「旺舍火鍋店」店長
    黃美慧於警詢中證稱：「旺舍火鍋店」附近銀樓前方、正豐
    街與義華路口2 錄影監視內容所呈現之人係被告，且案發當
    日早上，被告到「旺舍火鍋店」來裝響鈴線，其詢問被告為
    何要裝線，被告向其表示因為鄰居反應警報器聲響太大，妨
    害安寧，所以大正公司約在3 、4 天前派人將線剪斷等語（
    見高雄市政府警警察局三民第二分局刑事偵查卷宗，下稱警
    卷，第6 頁）；然其嗣於原審審理中證稱：無法判斷監視錄
    影內容所示男子為被告，及案發後當日早上，被告向其表示
    鄰居反應響鈴莫名其妙會響，影響鄰居安寧，大正公司才將
    響鈴換掉等語（95年度簡上字第992 號卷，下稱原審卷第13
    9 頁），就證人黃美慧是否能明確指認被告，及被告係向證
    人黃美慧表示「鄰居反應響鈴聲響過大」或「響鈴亂響」，
    以及大正公司究係事先派人「剪線」抑或將響鈴「換掉」，
    所證已有不一致。另證人丁○○於警詢中證稱：可以認得監
    視錄影內容所示男子為被告（警卷第2 頁），但嗣於原審審
    理時證稱：不敢百分百確定該名男子就是被告（原審卷第13
    6 頁），其後所證亦有不一致。本院審酌人之記憶往往隨時
    間經過漸趨模糊，尤其對細節更易淡忘，此為人記憶不可避
    免之自然缺陷，而其等於警詢中之證述距案發日較近，當時
    記憶自較深刻，則證人黃美慧、丁○○於警詢中所為之陳述
    ，客觀上應具有較可信之特別情況，且亦為證明犯罪事實存
    否所必要，依上揭規定，有證據能力。
二、按被告以外之人於審判外之言詞或書面陳述，除法律有規定
    者外，不得作為證據，刑事訴訟法第159 條第1 項固定有明
    文。惟被告以外之人於審判外之陳述，雖不符同法第159 條
    之1 至之4 之規定，而經當事人於審判程序同意作為證據，
    法院審酌該言詞陳述或書面陳述作成時之情況，認為適當者
    ，亦得為證據。又當事人、代理人或辯護人於法院調查證據
    時，知有同法第159 條第1 項不得為證據之情形，而未於言
    詞辯論終結前聲明異議者，視為有前項之同意，同法第159
    條之5 亦定有明文。查卷附中華民國94年日出日沒時刻表、
    大正公司94年5 月26日、94年5 月27日保全課勤務執行紀錄
    2 紙、95年5 月18日正字第9505001 號函、96年8 月22日（
    96）大正保字第09600008022 號函既所附盜警明細設計圖、
    狀況說明各1 份等，性質上均為被告以外之人於審判外之書
    面陳述而屬傳聞證據。然公訴人、被告、辯護人對於上開文
    書之證據能力於原審及本院審理時均未爭執，且均於原審同
    意引為證據使用，本院審酌該證據資料作成時之情況，核無
    違法取證或其他瑕疵，認為以之作為證據為適當。
三、卷附保全系統紀錄報表（95年度偵字第678 號卷，下稱偵卷
    第40至42頁），性質上係以保全系統之紀錄程式依據用戶端
    所傳達之訊息所為之自動紀錄為本，經以電腦處理方式擷取
    其中某一特定時間、特定客戶之資料為列印製作，亦屬於電
    腦文書處理結果，不含人之供述要素，非屬供述證據，不受
    傳聞法則之規範，當具證據能力。另監視錄影內容擷取翻拍
    照片22幀及「旺舍火鍋店」大門、內部櫃檯、木質抽屜之照
    片共10幀，係透過機器傳達動態監視錄影內容於某一時點所
    呈現之畫面樣貌，在內容上的一致性，透過機械的正確性來
    加以保障，換言之，照片並不存在人對現實情形的知覺、記
    憶所經常發生的表現錯誤，是認照片之性質係非供述證據，
    並無傳聞法則之適用。本件照片應屬物證，於此亦別無證據
    證明上開蒐證照片有經偽造、變造之情形，自有證據能力，
    均併予敘明。
貳、實體方面：
一、訊據上訴人即被告固坦承有於94年5 月27日上午9 時46分許
    ，前往「旺舍火鍋店」檢修警報器喇叭線路一情，惟矢口否
    認有何攜帶兇器竊盜之犯行，並辯稱：伊於案發時在家中睡
    覺，並未前往「旺舍火鍋店」，上揭銀樓及正豐街、義華路
    口監視錄影內容所示之竊賊，並非伊本人，94年5 月27日上
    午係大正公司管制室人員派伊前往「旺舍火鍋店」檢修喇叭
    無法作用之問題云云。經查：
  (一)「旺舍火鍋店」為大正公司之保全客戶，且於94年5 月27日
    凌晨5 時許遭竊賊入內行竊上開置於火鍋店內櫃檯右側第1
    層木質抽屜內之週轉金約4 萬5 千元及如附表所示之支票12
    紙；嗣於同日上午9 時46分許，被告經大正公司派遣前往「
    旺舍火鍋店」檢修警報器喇叭等情，業據被告供明在卷，且
    據證人黃美慧、丁○○於警詢、偵查及原審審理中證述上情
    ，併證人即丁○○配偶蘇水川於原審審理時證稱上開遭竊物
    品置放位置等情明確，復有該公司95年5 月18日正字第9505
    001 號函、94年5 月27日保全課勤務執行紀錄各1 紙（偵卷
    第43頁、原審卷第105 頁）、「旺舍火鍋店」櫃檯及木質抽
    屜照片6 幀（原審卷第202 至203 背面）可憑，此部分事實
    堪以認定。
  (二)次查，94年5 月27日凌晨4 、5 時許，確有一身著白色上衣
    、深色長褲之男子，騎乘車號不詳之機車至「旺舍火鍋店」
    附近之銀樓前方，將該機車停放於該處後，先在機車置物箱
    內翻找物品，即步行至「旺舍火鍋店」前之義華路上，繼而
    自不詳地點取出梯子1 把，持至「旺舍火鍋店」前方處，並
    持續調整梯子之舉動，不久持該梯子離開後，又返回現場進
    入「旺舍火鍋店」，繼而手持裝週轉金之紙袋跑出該火鍋店
    ，並快步離開，至銀樓前騎乘機車離去等情，業據原審當庭
    勘驗上開正豐路、義華路口及附近銀樓之錄影監視畫面內容
    無訛，有原審勘驗筆錄可憑（原審卷第133 、136 頁），且
    據證人丁○○、黃美慧於警詢中證稱其火鍋店失竊上開週轉
    金、如附表所示支票等情，及證人丁○○於偵查中證稱：上
    開監視錄影內容所示男子所持之梯子係靠在「旺舍火鍋店」
    之大門口、該男子所持紙袋即為放置「旺舍火鍋店」週轉金
    之紙袋等語明確（警卷第2 、5 、偵卷第23頁），並有卷附
    監視錄影內容擷取翻拍照片22幀（警卷第10至12頁、原審卷
    第51至44頁、59至64頁）為憑。而本件雖因錄影監視畫面攝
    錄範圍之限制，無法由該錄影內容觀見上開男子將梯子架在
    「旺舍火鍋店」大門後，繼而有何動作。惟參酌：被告於原
    審審理中供承：伊於案發後前往檢視「旺舍火鍋店」大門上
    方之警報器喇叭，發現線路遭剪斷（原審卷第229 頁）等語
    ；及本件竊案發生前，大正公司於「旺舍火鍋店」所安裝之
    保全系統均正常運作，「旺舍火鍋店」之警報器喇叭線路亦
    無何異常而無喇叭不響之情形，業據證人即「旺舍火鍋店」
    店長黃美慧於原審審理中結證：該火鍋店警報器於案發前並
    無被破壞或損壞，亦未曾向大正公司申訴警報問題（原審卷
    第139 頁）、證人丁○○於原審審理中證稱：案發前其並未
    向大正公司反應喇叭或警鈴不響（原審卷第149 頁），以及
    證人蘇水川於原審審理中證稱：確實並未在案發前一天申告
    警報鈴不會響等語在卷（原審卷第187 頁）。雖大正公司94
    年5 月26日之保全課勤務執行紀錄（原審卷第104 頁）之客
    戶申告事項記載94年5 月26日上午7 時20分許，「旺舍火鍋
    店」蘇先生申告喇叭不響等情，然參與「旺舍火鍋店」營業
    之負責人、員工等人均未曾於案發前向大正公司申告過警報
    器喇叭不響之問題，業如前述；佐以證人蘇水川亦於原審審
    理時證稱：未曾申告喇叭不響，僅有在案發前十幾天反應過
    喇叭會亂響，經大正公司人員告知如遇異常狀況當然會響，
    若不要喇叭發出響聲，就要拆除才能解決該問題，其即表示
    該警報器喇叭不能拆除，既然如此，那就保持原樣等語（原
    審卷第186 、187 頁）等語，核與證人丁○○於原審審理中
    另證稱：之前隔壁攤販老闆向其等投訴若有貓等動物跳過，
    警鈴就會感應而發出響聲，且鈴響許久保全公司均未到場，
    不知道其配偶蘇水川是否反應過此事等情（原審卷第150 頁
    ）相符，亦顯示證人丁○○、蘇水川等「旺舍火鍋店」之經
    營人員係困擾於警報器喇叭過於敏感而亂響，絕非警報器不
    響；復參以被告供承於案發後經大正公司派遣至「旺舍火鍋
    店」檢修喇叭，當場發現警報器喇叭線路已經斷裂（原審卷
    第228 、229 頁），亦與竊案警發生後，抵達現場查看之大
    正公司保全員蔡俊宏於原審審理中證稱：其到現場時未聽見
    警報鈴響，但管制中心仍出現警報鈴響之警示，管制中心有
    電話通知其等警報器一直在響，然其向管制中心反應現場並
    未聽到警鈴聲，管制中心即遙控解除，其確定現場警鈴確實
    未響，並當場研判警報器線路遭剪斷，但不影響內部保全系
    統等語（原審卷第164 、167 頁）不謀而合。證人宋明樺雖
    於原審審理中曾證稱：現場警鈴會叫，保全系統紀錄報表（
    偵卷第39至42頁）顯示5 點35分到37分仍有指示盜警，就表
    示現場警鈴會叫，其尚且刷卡解除鈴聲云云（原審卷第154
    頁），惟核以其上開證言內容，係根據保全系統紀錄報表（
    偵卷第39至42頁）會顯示盜警一節加以判斷，並非基於其個
    人記憶；況其嗣亦改稱：其記憶並不確定警鈴在響是指現場
    之警報器喇叭確實鳴叫或是管制中心向其表示警鈴一直在響
    ，嗣又改稱業主來之前，現場警鈴都沒有響等語（原審卷第
    168 頁），顯見證人宋明樺就此部分已有因時間久遠而記憶
    不清之情，其此部分所證，即不可採，堪認本件竊案發生後
    ，警報器喇叭確實已不會鳴響自明。復參諸上開警報器之裝
    置位置係設置於「旺舍火鍋店」大門上方，高度甚高，需使
    用梯子才能接近並剪線，有被告供詞（原審卷第229 頁）及
    證人蘇水川證詞（原審卷第192 、196） 可佐，並有卷附警
    報器裝置位置照片1 幀（原審卷第201 頁）為憑。準此，則
    已顯見，本件上開竊賊係持梯子架設於「旺舍火鍋店」大門
    ，並藉該梯爬至大門上方警報器喇叭位置，持不詳工具剪斷
    警報器之喇叭線路，使警報器在現場無法發出聲響，繼而進
    入該火鍋店行竊等情，亦堪認定。
  (三)次查，該竊案發生之際，大正公司裝置於「旺舍火鍋店」大
    門處之編號1 磁式開關感知器及進入一樓店面內部左側牆角
    、右側牆角之編號2 雙鍵體溫感知器均於94年5 月27日凌晨
    5 時14日分許先、後偵測異常而發布盜警訊息至大正公司管
    制中心，嗣於94年5 月27日上午5 時16分許，上開編號2 之
    雙鍵體溫感知器再次偵測異常盜警訊息，繼而上開編號1 之
    大門處磁式開關感知器亦隨後偵測異常盜警訊息，有大正公
    司96年8 月22日（96）大正保字第09600008022 號函既所附
    盜警明細設計圖、狀況說明各1 份（原審卷第207 至209 頁
    ）等為憑。核以該等警示設備安裝之位置及發信次序，可認
    竊賊係自「旺舍火鍋店」大門進入店內，繼而約花費2 分鐘
    時間竊取物品後亦沿原路線自該大門離開。再證人宋明樺於
    原審審理中證稱：其接到公司通知後趕至現場，先巡視門窗
    ，手接觸到「旺舍火鍋店」之大門時，即發現門可以開啟，
    並未鎖上，即隨即通知業主，再會同業主進入檢查等語（原
    審卷第152 頁），與證人蔡俊宏證稱：證人宋明樺向其表示
    門有打開，其檢查結果，確係如此，就通知管制中心回報業
    主到場處理，其進屋查看後，門鎖部分看不出來有被撬開之
    痕跡（原審卷第161 頁）之情節相符；且核證人黃美慧於原
    審審理中證稱：案發當日，其嗣後至「旺舍火鍋店」上班時
    ，所見大門門鎖並未毀損，但變得較以往更不易鎖上等語（
    見原審卷第138 頁）；併依證人蘇水川證稱案發後門鎖並未
    更換（原審卷第191 頁）及觀諸卷附大門照片顯示，該等大
    門結構所附連之鎖尚具備正常開啟及鎖上之功能，且大門結
    構、外觀均屬完好等情（原審卷第201 背面），堪認本件竊
    賊雖由「旺舍火鍋店」大門進入該店，然僅係以不詳方法開
    啟大門門鎖，尚未破壞該大門結構進入店內至明。另查，本
    件案發後經證人丁○○、宋明樺、蔡俊宏會同入內清查結果
    ，該火鍋店內櫃檯右側下方置放週轉金之第1 個木質抽屜有
    遭撬開之痕跡，其內之週轉金及支票等業已遭竊，有證人丁
    ○○、蔡俊宏證詞在卷可憑（原審卷第147 、168） ；又觀
    諸卷附木質抽屜照片3 幀（原審卷第202 頁），該木質抽屜
    上緣靠近木質抽屜鎖設置處，確有遭工具自外擠入之凹陷痕
    跡，則竊賊係以不詳之工具撬開該木質抽屜後取走其內財物
    、支票，至為灼然。而上開足以剪斷警報器喇叭之工具雖然
    不詳，然查本件經剪斷之警報器喇叭線，為一線2 芯，約為
    0.7 公分粗，業據被告供承在卷（原審卷第229 頁），該工
    具應具有銳利而可割、剪或切斷物品之特徵，又上述用以撬
    開置放週轉金木質抽屜之工具，應具有堅硬類似鋼鐵材質之
    特徵，始能自外撬開木質抽屜甚明，核以該二特徵並非不能
    並存於同一工具上，且本件亦無相關證據足資佐認上揭竊賊
    有攜帶2 以上之工具，則本件竊賊所使用之上開剪斷電線及
    撬開工具之木質抽屜，堪可認係同一工具。
  (四)被告雖矢口否認有於上揭時、地進入「旺舍火鍋店」內竊取
    上開週轉金及支票，並辯稱監視錄影內容所示該男子頭髮濃
    密、手臂體毛不黑，與伊頭髮稀疏、手臂體毛甚黑且長不符
    云云（原審卷第38頁）。經查本件上開2 監視錄影內容固因
    畫質不清，經原審先後送請高雄市政府警察局及法務部調查
    局進行影像解析結果，均未能獲得上開監視錄影內容所示男
    子之清楚五官容貌，有高雄市政府警察局95年10月11日高市
    警鑑字第0950069345號函暨所附照片6 幀（原審卷第43至51
    頁）、法務部調查局96年1 月23日調科柒字第09600032130
    號函暨所附照片6 幀（原審卷第58至64頁）在卷可稽。被告
    雖聲請將監視光碟片送請內政部刑事警察署刑事警察局或法
    務部調查局鑑定該男子是否即為被告。惟查原審已將監視錄
    影內容送請高雄市政府警察局及法務部調查局進行影像解析
    ，均無法獲知該男子之清楚五官容貌，已如前述，自無再送
    請鑑定之必要，併此明。又證人黃美慧、丁○○均於原審
    審理中再次觀看上開2 監視錄影內容時，證稱無法確認光碟
    內所示上開行竊之男子確係被告（原審卷第134 、136 頁）
    。惟被告確於案發當日稍晚之早上9 時46分許，至「旺舍火
    鍋店」維修警報器喇叭，且與證人黃美慧見過面，其2 人並
    有交談，業據被告於原審審理時供承在卷（原審卷第144 頁
    ）及證人黃美慧證述在卷（警卷第6 頁、偵卷第23頁、原審
    卷第139 頁）。且證人黃美慧、丁○○在案發當日晚上即至
    里長處觀看正豐街與義華路口之監視錄影內容，業據證人黃
    美慧、丁○○、蘇水川結證在卷（原審卷第139 、151 、18
    9 頁），距本件被告前去「旺舍火鍋店」檢修喇叭之時間甚
    近，正係證人黃美慧記憶最清楚深刻之時。且縱上開監視錄
    影內容並未能清楚呈現行竊男子之五官，然其所錄影均為連
    續不間斷之動態畫面，而能完整呈現該行竊男子之體態、走
    路姿勢、身材特徵，則證人黃美慧、丁○○於當時本於其同
    日與被告接觸所見被告特徵、姿態，比對監視錄影內容內該
    男子之特徵、體態，縱非確定，亦應有相當程度相符始能指
    認該人為被告。又證人黃美慧與被告以往既不認識，亦無仇
    怨，本無故意誣指被告之理；相較於證人黃美慧於原審96年
    7 月16日審理時所為指認，距案發日已有2 年餘，衡情記憶
    內容當隨時間經過而日漸模糊；況參諸常情，人之容貌、體
    型往往隨時間流逝而產生變化，依被告於90年10月份任職於
    大正公司之新進人員履歷表上所附貼之照片所示（警卷第16
    頁），被告以往之頭髮亦屬濃密；被告於上開履歷內容記載
    身高170 公分，體重60公斤，然於原審審理中供承目前身高
    170 公分、體重僅約五十幾公斤等語（原審卷第231 頁），
    而顯見其身材於此間亦已發生變化；再觀諸原審囑託法務部
    調查局將上開正豐街、義華路口監視錄影光碟內容所示之男
    子影像進行解析，所得之解析照片3 幀（原審卷第62至64頁
    ）顯示，該男子五官特徵雖未能清楚呈現，然監視內容中該
    行竊男子右側頭髮較多、左側髮際甚高而明顯露出額角之特
    徵，亦難謂與被告目前容貌及卷附上開履歷照片所示容貌毫
    無相似之處，則證人黃美慧、丁○○於案發當日晚間所為指
    認，仍有相當可信度。況證人黃美慧業於警詢時證稱：案發
    當日早上，被告到「旺舍火鍋店」來裝響鈴線，其詢問被告
    為何要裝線，被告向其表示因為鄰居反應警報器聲響太大，
    妨害安寧，所以大正公司派人將線剪斷，其繼而詢問公司何
    時派人剪線，被告表示約在3 、4 天前等語（警卷第6 頁）
    ，證人黃美慧嗣於原審審理時亦證稱案發後當日早上有與被
    告交談及被告向其表示鄰居反應響鈴問題公司事先有派員處
    理等情，而其前後所證細節出入部分，以警詢所陳為可採，
    亦經於證據能力部分予以說明，而人之記憶亦因時間之經過
    ，難期其就全部細微末節完全記憶無誤，尚難以該等細微齟
    齬逕認證人黃美慧警詢證言不可採信。再本件因證人黃美慧
    、丁○○於案發當日晚間觀看監視錄影內容時，認該行竊之
    男子與被告甚為相似，覺民派出所員警劉星辰與證人蘇水川
    乃於翌日一起至大正公司查證，惟被告隨即否認案發當日上
    午與證人黃美慧交談過，員警劉星辰即聯繫證人黃美慧到場
    與被告對質，經證人黃美慧向被告質稱被告確有陳述公司因
    鄰居反應響鈴太吵派員剪線等語情，被告始改稱：因猜測證
    人黃美慧不清楚本件竊盜之情況，所以在證人黃美慧詢問時
    ，才說因被鄰居反應太吵，公司來拆掉響鈴，案發當天派伊
    安裝回去等情，業據證人黃美慧於偵查及原審審理中結證在
    卷（偵卷第23頁、原審卷第140 頁），亦核與證人丁○○證
    稱：案發當日早上，被告至火鍋店門口接線，證人黃美慧覺
    得很奇怪，有上前詢問，又因證人黃美慧稱監視錄影內容所
    示之男子與當日前來維修警報器喇叭之被告很像，案發隔日
    其先生、員警及證人黃美慧確有前往大正公司等語（原審卷
    第150 頁）及證人蘇水川證稱：其和員警劉星辰先到場，證
    人黃美慧係其再打電話通知到場指認，其等到場時，約等待
    一段時間，被告才到場等語（原審卷第216 頁），以及證人
    劉星辰於原審審理時證稱：確有與「旺舍火鍋店」之老闆蘇
    水川前往大正公司求證，另外證人黃美慧亦有前往大正公司
    ，然已不記得係一同前往或稍後趕來，被告是其等到場後才
    出現，證人黃美慧並與被告有所爭執，因為被告一開始否認
    ，證人黃美慧當時有說一些類似「你還敢說沒有」等質疑之
    語，被告才說有（原審卷第217 頁）之情形若合符節。而
    本件係因大正公司接獲客戶申訴喇叭不響始派遣被告前往檢
    修，亦有上開95年7 月26日保全課執勤紀錄可憑，顯然並非
    大正公司自行派員將警報器喇叭線路剪斷。又查大正公司95
    年7 月26日保全課紀錄，係該公司職員庚○○於95年5 月27
    日上午7 時20分，接到「旺舍火鍋店」客戶蘇水川申告該店
    警報不響，喇叭不響，所作之紀錄，因該公司係規定早上7
    時30分交接班，雖然記載之時間是5 月27日，但資料要紀錄
    在5 月26日之執勤紀錄本子等情，業據證人庚○○於本院審
    理時結證屬實（見本院97年8 月7 日審判筆錄）。由上可知
    ，本件發現失竊之時間係在5 月27日，然大正公司執勤人員
    卻將它列入5 月26日執行紀錄本子上之原因所在，並證實蘇
    水川確因竊案發生後發現警報器不響情事向大正公司執勤之
    庚○○申告。且衡以常情，大正公司既與「旺舍火鍋店」訂
    有保全契約，就警報器喇叭等保全系統自應盡力維修養護，
    以利於其克盡保全客戶財產之職守，則縱經鄰居反應警鈴聲
    響過大，應無可能甘冒得罪客戶或保全疏失之賠償風險自行
    派員剪斷喇叭線路，是被告向證人黃美慧所陳述之上開話語
    ，顯係謊言。而本件被告果非當日凌晨5 時許前往「旺舍火
    鍋店」剪斷警報器喇叭線路以遂行竊盜行為之人，其就本件
    竊案之發生經過理應不知，就上開警報器喇叭線路如何斷裂
    自應可據其判斷以告，顯無必要虛構事實答覆證人黃美慧；
    況其所虛構內容，係佯稱大正公司派員剪線云云，而將上開
    警報器喇叭線路斷裂之責任指向大正公司之作為，顯然已有
    憑上虛構之詞以掩飾警報器喇叭線路實遭竊賊剪斷之事實，
    而據以誤導證人黃美慧、丁○○等人之判斷，以圖卸免責任
    ；況果被告並非上開行竊之人，則其與證人黃美慧交談一節
    ，依其主觀認知，應未能慮及與竊案有何利害關係，自亦可
    據實以告，然其卻於翌日證人劉星辰、蘇水川、黃美慧前往
    大正公司對質時，立即否認向證人黃美慧陳述公司派員剪線
    之情，甚至否認曾與證人黃美慧交談，經證人黃美慧再次質
    問後，才又改口坦承，亦可認有急欲撇清其牽涉本件竊案之
    畏罪情虛言行。益證上揭竊案確係被告所為無訛。
  (五)至證人即大正公司經理梁建新雖亦於原審審理中證稱：依該
    正豐街、義華路口監視錄影翻攝照片所示之行竊男子髮量及
    走路姿勢，顯然並非被告云云（原審卷第92、93頁）。惟人
    之容貌、外觀、髮型、髮量往往隨時間變遷，髮量多寡本難
    據為判斷人別之唯一依據，業如前述，且參酌證人梁建新係
    依據靜態之單張照片所呈現之姿勢而為判斷，該等靜態照片
    實難完整呈現人物走路之擺動姿勢；併「旺舍火鍋店」與大
    正公司就本件竊案尚未談成和解，而竊案若是大正公司人員
    所為，大正公司依法即需負管理及任用責任，亦為證人梁建
    新證明在卷，則證人梁建新之立場即難免有迴護被告以脫免
    大正公司法律責任之可能等情，其此部分所證述，尚難逕予
    採信。
  (六)又證人蘇水川於原審審理時初結證：被告在案發當日早上，
    我們處理完竊案事情後，被告有來火鍋店，我有問他警報系
    統為何不響，他說二、三日前說太響，我們叫他們來剪掉了
    ，我當時覺得很納悶，我根本沒有叫他們派人來剪喇叭的線
    路，當時店裡的小姐也有在現場。我有向他反應我又沒有叫
    你們來剪，為何來把它剪掉，被告沒有說什麼話等語（見原
    審卷第188 頁）。後又結稱：那時我們先在店內，被告才進
    來，我有問被告有什麼事，被告說我們線路有點問題，我叫
    被告晚點再用線路，被告說你們不是說警報器不會響。我有
    問被告為什麼響鈴不響，黃美慧有沒有問被告，我就不知道
    ，也不知道被告會如何回答黃美慧等語（同上卷第190 、19
    1 頁）。再查本件案發當天早上7 時20分，蘇水川發現火鍋
    店失竊後，即向大正公司執勤職員庚○○申告火鍋店警報器
    不響之事，已如前述，則證人蘇水川於案發當日上午7 時20
    分，即在旺舍火鍋店處理失竊之事甚明。則其供述在火鍋店
    曾質疑被告為何其火鍋店警報系統不響乙節應屬可採。至於
    證人黃美慧於火鍋店就同一問題與被告先後分別質問被告，
    亦屬正常之事，證人黃美慧實無虛偽陳述之必要。綜上以觀
    ，被告確有於94年5 月27日凌晨5 時許，持不詳之工具剪斷
    「旺舍火鍋店」大門上方警報器喇叭線路後，再以不詳方法
    開啟「旺舍火鍋店」大門後入內，再以相同之不詳工具撬開
    「旺舍火鍋店」置放週轉金之木質抽屜，而竊取上開週轉金
    及如附表(一)所示支票得手離去等情，均至為明顯，被告上揭
    所辯，均為臨訟卸責之詞，無足採信。本件事證明確，被告
    攜帶兇器竊盜犯行，洵堪認定。
二、被告行為後，刑法業於94年2 月2 日修正公布部分條文，並
    於95年7 月1 日施行（以下簡稱現行刑法，95年7 月1 日施
    行前之刑法簡稱修正前刑法）。依現行刑法第2 條第1 項規
    定：「行為後法律有變更者，適用行為時之法律。但行為後
    之法律有利於行為人者，適用最有利於行為人之法律。」，
    又本次修正涵蓋之範圍甚廣，故比較新舊法時，應就罪刑有
    關之共犯、牽連犯、連續犯、有無累犯加重、自首減輕暨其
    他法定加減原因與加減例等一切情形，綜其全部罪刑之結果
    而為比較，復有最高法院95年5 月23日95年度第8 次刑庭會
    議決議可資參照。查：修正前刑法第41條第1 項前段規定：
    「犯最重本刑為5 年以下有期徒刑以下之刑之罪，而受6 個
    月以下有期徒刑或拘役之宣告，因身體、教育、職業、家庭
    之關係或其他正當事由，執行顯有困難者，得以1 元以上3
    元以下折算1 日，易科罰金。」，又易科罰金折算標準，依
    修正前罰金罰鍰提高標準條例第2 條前段規定（現已刪除）
    ，就其原定數額提高為1 百倍折算1 日，即以銀元3 百元（
    即新臺幣9 百元）折算為1 日。惟現行刑法第41條第1 項前
    段則規定：「犯最重本刑為5 年以下有期徒刑以下之刑之罪
    ，而受6 個月以下有期徒刑或拘役之宣告者，得以新臺幣1
    千元、2 千元或3 千元折算1 日，易科罰金。」，比較修正
    前後之易科罰金折算標準，以修正前刑法之規定，較有利於
    被告。經綜其全部罪刑之結果而為比較，以修正前刑法有利
    於被告，應一體適用修正前刑法之規定，合先敘明。
三、按夜間侵入住宅或有人居住之建築物竊盜者，處6 月以上，
    5 年以下有期徒刑，刑法第321 條第1 項第1 款固然定有明
    文。惟被告進入「旺舍火鍋店」之時間雖在當日凌晨5 時14
    分許，而依卷附中華民國94年日出日沒時刻表（偵卷第25頁
    ）所示，94年5 月27日之日出時刻為5 時15分，而可認被告
    係在夜間侵入「旺舍火鍋店」，然本件「旺舍火鍋店」為營
    業場所，並非住宅，且夜間並未有人居住，業據證人黃美慧
    結證在卷（原審卷第138 頁），被告顯無夜間侵入住宅或有
    人居住之建物行竊之行為。次按刑法第321 條第1 項第2 款
    之毀越門扇、牆垣或其他安全設備竊盜，其中之「越」字，
    係指越入者而言，如係走入不得謂之「越」（最高法院24年
    度總會決議（五七）要旨參照）；又上開規定之「門扇」專
    指門戶而言，而所謂「其他安全設備」，指門扇、牆垣以外
    ，與門扇、牆垣具有相類性質，依通常觀念足認防盜之一切
    設備而言，如門鎖、窗戶、冷氣孔、房間門或通往陽臺之門
    即屬之。而如係室內抽屜、衣櫃上之鎖，其性質與門扇、牆
    垣不同，應非該款所指之安全設備。再按使用鑰匙開啟房門
    入內行竊，既未毀壞，亦非踰越，顯與毀越安全設備竊盜之
    情形不侔，最高法院亦著有63年台上第50號判例可供參照。
    本件被告雖以不詳方法開啟「旺舍火鍋店」大門門鎖後進入
    ，然既未破壞大門及其門鎖，業如前述，即難認有何毀越門
    扇之行為。另被告雖以不詳兇器剪斷警報器喇叭線路，而破
    壞保全裝置，並以不詳兇器將置放上揭週轉金、支票之木質
    抽屜撬開而竊取其內物品，惟該保全裝置及木質抽屜之性質
    與門扇、牆垣均並不相類，亦難認該當上開刑法第321 條第
    2 項之「安全設備」。復按刑法上所謂兇器，其種類並無限
    制，凡客觀上對於人之生命、身體、安全構成威脅，具有危
    險性者均屬之，且祇須行竊時攜帶此種具有危險性之兇器為
    已足，並不以攜帶之初有行兇之意圖為必要（最高法院79年
    度台上字第5253號判例意旨參照）。查本件被告行竊時所攜
    帶之不詳工具1 把，可用於剪斷粗達0.7 公分之警報器喇叭
    線路，繼而又可用於撬開放置週轉金、支票之木質抽屜，且
    於木質抽屜邊緣造成撬開之破壞痕跡，業如前述，顯見其係
    銳利、堅硬之物，客觀上對人之生命、身體、安全足以構成
    威脅，而有危險性，自屬兇器之一種。核被告所為，係犯刑
    法第321 條第1 項第3 款之攜帶兇器加重竊盜罪。公訴人認
    被告所為，係犯刑法第320 條第1 項之竊盜罪，起訴法條尚
    有未恰，惟起訴之基本事實同一，本院自得變更檢察官之起
    訴法條，予以審判。
四、原審予以被告論科，固非無見，惟查被告僅有竊取告訴人所
    有附表一所示之支票共12張，並無竊取告訴人所有附表二所
    示之支票3 張，理由詳後述，而原判決認被告竊取告訴人
    所有如附表一、二共15張支票，即有未合。被告上訴意旨，
    仍執前詞，否認犯罪，固無足取，然原判決既有上述可議，
    自應由本院將原判決撤銷改判。審酌被告身為保全公司人員
    ，竟監守自盜，利用其職務上知悉告訴人「旺舍火鍋店」保
    全裝置之機會，攜帶兇器剪斷警報器喇叭線路及撬開木質抽
    屜竊取財物，行為實屬不該。又其犯後復存僥倖心理，利用
    監視錄影內容所示人物五官模糊之機會，否認犯行，以圖卸
    免其責，本應予從重量處，惟念其並無前科，素行尚可，有
    卷附臺灣高雄地方法院檢察署刑案資料查註紀錄表、台灣高
    等法院被告前案紀錄表1 份在卷可稽，及考量本件犯罪動機
    、目的、手段等一切情狀，仍量處有期徒刑10月。又被告之
    犯罪時間在96年4 月24日以前，符合減刑要件，爰依中華民
    國96年罪犯減刑條例第2 條第1 項第3 款規定，減為有期徒
    刑5 月，並諭知易科罰金之折算標準，以資懲儆。至被告所
    持以竊盜之上開不詳兇器，未據扣案，且無證據證明為其所
    有，爰不予宣告沒收，附此敘明。
五、公訴意旨略以：被告乙○○於上述時地，持不詳之兇器竊取
    告訴人丁○○所有如附表二所示之支票3 張，因認被告此部
    分有犯刑法第321 條第1 項第3 款之攜帶兇器竊盜罪嫌。
  (一)訊據被告乙○○堅決否認上開加重竊盜犯行。查附表二編號
    1 之支票，係「旺舍火鍋店」用以支付案外人己○○貨款；
    附表二編號2 之支票，係該店支付龍吉中西日餐具行之貨款
    ；附表二編號3 之支票，係該店支付案外人戊○○之廣告費
    ，嗣由戊○○背書轉讓予甲○○。嗣經龍吉中西日餐具行，
    己○○及甲○○以其妻丙○○之帳戶提示付款，均獲兌現等
    情，有卷附之支票影本3 張可資為憑，並據證人盧信雄（龍
    吉中西日餐具行職員）、施旭信、丙○○分別於本院結證屬
    實。本院於審理時質之證人丁○○則結證：附表一、二共15
    張支票是案發前我所開的，由店長拿給廠商作為支付貨款使
    用。我們去警局報案時，因當時一片混亂，我不知道附表二
    之3 張支票店長已給廠商了，警員問我時，我很緊張，失竊
    那麼多支票又沒有錢向銀行辦理止付，所以我把所有支票向
    警方報失。我有向銀行知會我失竊之支票，若有人來提領，
    麻煩他們通知我一聲，後來我有去確認附表二之3 張支票，
    確是我們店交給廠商的，我才把錢匯進去帳戶，讓廠商領取
    等情（見本院97年7 月17日審判筆錄）。由上可知，附表二
    之3 張支票並無失竊之情事，至為明確。被告此部分犯罪，
    尚屬不能證明。惟公訴人認被告此部分與前開論罪科刑部分
    ，具有實質上一罪關係，故不另為被告此部分無罪之諭知，
    併此明。
據上論斷，應依刑事訴訟法第369 條第1 項前段、第364 條、第
299 條第1 項、第300 條，刑法第2 條第1 項、第321 條第1 項
第3 款、第41條第1 項前段（修正前），修正前罰金罰鍰提高標
準條例第2 條，現行法規所定貨幣單位折算新臺幣條例第2 條，
中華民國96年罪犯減刑條例第2 條第1 項第3 款、第7 條、第9
條，判決如主文。
本案經檢察官許月雲到庭執行職務。
中    華    民    國    97    年    8     月    21    日
                  刑事第九庭    審判長法  官  莊秋桃
                                      法  官  范惠瑩
                                      法  官  謝宏宗
以上正本證明與原本無異。
本件判決不得上訴。
中    華    民    國    97    年    8     月    22    日
                                      書記官  熊惠津
附錄本件判決論罪科刑法條：
刑法第321條第1項第3款
犯竊盜罪而有左列情形之一者，處 6 月以上、 5 年以下有期徒刑：
三  攜帶兇器而犯之者。
附表一
┌───┬──────┬─────────┬───────┐
│編號  │  付款銀行  │ 支票號碼         │面額（新台幣）│
├───┼──────┼─────────┼───────┤
│ 1    │均為第一商業│UB-0000000        │52,700元      │
├───┤銀行股份有限├─────────┼───────┤
│ 2    │公司        │UB-0000000        │27,190元      │
├───┤            ├─────────┼───────┤
│ 3    │            │UB-0000000        │66,600元      │
├───┤            ├─────────┼───────┤
│ 4    │            │UB-0000000        │10,270元      │
├───┤            ├─────────┼───────┤
│ 5    │            │UB-0000000        │5,360元       │
├───┤            ├─────────┼───────┤
│ 6    │            │UB-0000000        │7,650元       │
├───┤            ├─────────┼───────┤
│ 7    │            │UB-0000000        │45,475元      │
├───┤            ├─────────┼───────┤
│ 8    │            │UB-0000000        │5,740元       │
├───┤            ├─────────┼───────┤
│ 9    │            │UB-0000000        │4,300元       │
├───┤            ├─────────┼───────┤
│10    │            │UB-0000000        │3,000元       │
├───┤            ├─────────┼───────┤
│11    │            │UB-0000000        │22,000元      │
├───┤            ├─────────┼───────┤
│12    │            │UB-0000000        │25,280元      │
└───┴──────┴─────────┴───────┘
附表二
┌───┬──────┬─────────┬───────┐
│編號  │  付款銀行  │ 支票號碼         │面額（新台幣）│
├───┼──────┼─────────┼───────┤
│ 1    │均為第一商業│UB-0000000        │7,230元       │
├───┤銀行股份有限├─────────┼───────┤
│ 2    │公司        │UB-0000000        │3,200元       │
├───┤            ├─────────┼───────┤
│ 3    │            │UB-0000000        │22,500元      │
└───┴──────┴─────────┴───────┘
                                                      Q


司法院資訊處製作；財團法人民間司法改革基金會備份。
